臺灣臺中地方法院民事判決　九十三年度訴字第五三九號
　　原　　　告　甲○○
　　即反訴被告
　　被　　　告　海孚藥品食品有限公司
　　即反訴原告
　　法定代理人　劉清祥
　　訴訟代理人　蔡譯智　律師
右當事人間請求損害賠償及反訴請求給付貨款等事件，經於民國九十三年五月十三日
言詞辯論終結，本院判決如左：
    主      文
原告之訴駁回。
反訴被告應給付反訴原告新臺幣貳拾肆萬柒仟壹佰壹拾元，及自民國九十三年三月三
十日起至清償日止，按週年利率百分之五計算之利息。
本訴及反訴訴訟費用均由原告即反訴被告負擔。
本判決第二項反訴原告勝訴部分得假執行；但反訴被告如以新臺幣貳拾肆萬柒仟壹佰
壹拾元，為反訴原告預供擔保後，得免為假執行。
    事      實
甲、本訴部分：
  壹、原告方面：
    一、聲明：被告應給付原告新臺幣（下同）貳佰貳拾伍萬貳仟肆佰捌拾元，及
        自民國九十二年十一月二十五日起至清償日止，按週年利率百分之五計算之
        利息。
    二、陳述：
        （一）原告於九十二年八月二十六日，與被告簽訂為期三個月之「合作同意
              書」一份，約定由原告代理經銷被告所生產之產品，雙方並同意於「
              合作同意書」所約定之三個月合作期間屆滿後，無條件續約一年，有
              同為經銷商之證人邱麗美、吳啟明可資為證，詎被告自九十二年十月
              廿六日起，即未依約出貨予原告，致原告之下游經銷商抱怨連連，並
              損害原告之商譽，且於三個月之合作期間尚未屆滿前之有效代理經銷
              期間內，未通知原告參加其於九十二年十一月十八日所召開之經銷商
              會議，更單方宣佈解除雙方之合約關係，明顯違反合作契約條款及誠
              信原則。
        （二）原告自八十九年六月份起即開始代理經銷被告之產品，期間原告投入
              大量時間、精力，自不待言，且始終維持穩定之經銷積效，自九十一
              年十一月份起至九十二年十月份止，累計銷售金額為二百九十八萬一
              千五百三十四元，故原告每月平均銷貨利潤約為一十七萬九千四百四
              十四元，為此，爰訴請被告賠償未能續約一年之損失二百二十五萬二
              千四百八十三元。
    三、證據：提出被告公司基本資料查詢單、合作同意書、往來支票紀錄表、應付
        帳款明細表、應收帳款明細表、月平均銷貨利潤計算表、求償金額計算表各
        一份為證，並聲請訊問證人邱麗美、吳啟明。
  貳、被告方面：
    一、聲明：原告之訴駁回。
    二、陳述：兩造間固有於九十二年八月廿六日簽立為期三個月之「合作同意書」
        之事實，惟兩造間並無「合作同意書」所定三個月期間屆滿後契約自動續約
        一年之約定，另被告亦無原告所指稱自九十二年十月廿六日起即未依約供貨
        予原告之情事，此由卷附應收帳款明細表內，被告曾於九十二年十月廿七、
        廿八、三十日、同年十一月四、五、十日分別出貨予原告之紀錄可證。嗣因
        原告違反系爭「合作同意書」內經銷區域之約定，另其依約應於九十二年十
        一月十日給付被告之九十二年十月份貨款一十四萬五千五百六十五元，並未
        依約給付，更拒接被告電話。被告始於九十二年十一月廿五日系爭「合作同
        意書」之三個月合作期間屆滿後，不再與原告續約，被告並無原告所主張之
        違約情事，原告訴請被告賠償云云，並非有理。
    三、證據：提出應收帳款明細表一份、其他經銷商銷貨日報表四份及區域經銷合
        約書節本一份（均為影本）為證。
乙、反訴部分
  壹、反訴原告方面：
    一、聲明：反訴被告應給付反訴原告貳拾肆萬柒仟壹佰壹拾元，及自反訴狀繕本
        送達翌日起至清償日止，按週年利率百分之五計算之利息。
    二、陳述：兩造間於九十二年八月廿六日簽立為期三個月之「合作同意書」後，
        反訴原告即陸續出貨予反訴被告，依卷附應收帳款明細表記載，反訴被告自
        九十二年九月廿六日起至同年十月廿五日止，依約應給付反訴原告之九十二
        年十月份貨款計為一十四萬五千五百六十五元；另自九十二年十月廿六日起
        至同年十一月十日止，依約應給付反訴原告之九十二年十一月份貨款計為一
        十萬一千五百四十五元，合計為二十四萬七千一百一十元，迄未給付，反訴
        原告爰反訴請求反訴被告依約給付。
    三、證據：同本訴部分。
  貳、反訴被告方面：
    一、聲明：反訴原告之訴駁回，如受不利之判決，願供擔保，請准宣告免為假執
        行。
    二、陳述：反訴被告固有九十二年十、十一月份合計二十四萬七千一百一十元之
        貨款尚未給付反訴原告之事實，惟因反訴原告有本訴部分所示違約情事，對
        反訴被告負有本訴聲明所示之二百二十五萬二千四百八十三元損害賠償債務
        ，反訴被告爰為抵銷之抗辯。
    三、證據：同本訴部分。
    理      由
一、按被告於言詞辯論終結前，得在本訴繫屬之法院提起反訴，民事訴訟法第二百五
    十九條定有明文。本件被告於本訴言詞辯論終結前，向本院對原告提起反訴，核
    其反訴與本訴之訴訟標的與防禦方法均相牽連，且得行同種之訴訟程序，復為反
    訴被告所不爭執，依民事訴訟法第二百六十條規定，爰予准許，合先敘明。
二、本訴部分：
    （一）本件原告起訴主張兩造於九十二年八月二十六日簽訂為期三個月之「合作
          同意書」，約定原告代理經銷被告之產品，雙方並同意於「合作同意書」
          所約定之三個月合作期間屆滿後，無條件續約一年，惟被告自九十二年十
          月廿六日起，即未依約出貨予原告，致原告之下游經銷商抱怨連連，並損
          害原告之商譽，且於合作期間尚未屆滿前，未通知原告參加經銷商會議，
          更單方宣佈解除雙方之合約關係，明顯違反合作契約條款及誠信原則。原
          告代理經銷被告之產品多年，投入大量時間、精力，自九十一年十一月份
          起至九十二年十月份止，累計銷售金額為二百九十八萬一千五百三十四元
          ，每月平均銷貨利潤約為一十七萬九千四百四十四元，被告應賠償違約損
          失二百二十五萬二千四百八十三元等語。
    （二）被告固不否認兩造間確有於九十二年八月廿六日簽立為期三個月之「合作
          同意書」之事實，惟否認有應允於「合作同意書」所定三個月期間屆滿後
          自動續約一年之約定，另亦否認有原告所指稱之自九十二年十月廿六日起
          即未依約出貨予原告之情事等語，資為抗辯。
    （三）經查，原告自八十九年七月廿六日起開始代理經銷被告之產品，其負責區
          域為北部地區（新竹以北），嗣於九十二年八月廿六日，兩造另簽訂系爭
          為期三個月之合作同意書，重新約定原告之經銷區域為台北縣市、桃園縣
          市、新竹縣市、苗栗縣市、台中縣市（除指定之十七家商店外）雲林縣市
          、嘉義縣市及台南縣市以外之區域，貨款收款方式，採月結方式，結帳日
          為每月廿五日，票期限定二個月，支票須於結帳日起十五日內寄達被告等
          情，有原告所提出之經銷（區）合約書、合作同意書（含附件）各一份可
          資為證，且為兩造所不爭執，核屬實在。是本件爭點為：(1)被告對原告有
          無任意停止供貨之情形？(2)兩造間有無系爭「合作同意書」所約定之三個
          月合作期間屆滿後，無條件續約一年之約定？
          １、按當事人主張有利於己之事實者，就其事實有舉證之責任。民事訴訟
              法第二百七十七條定有明文；另按，民事訴訟法如係由原告主張權利
              者，應先由原告負舉證之責，若原告先不能舉證，以證實自己主張之
              事實為真實，則被告就其抗辯事實即令不能舉證，或其所舉證據尚有
              疵累，亦應駁回原告之訴。認定事實應憑證據，故原告關於其所主張
              之訴訟原因，應負立證責任，必原告所舉證據確能成立，而後被告就
              其所主張之抗辯事實始負立證責任（最高法院十七年上字第九一七號
              判例參照）。
          ２、經查，原告雖提出九十二年十一月十七日之五紙傳真訂購單主張被告
              自九十二年十月廿六日起，有未依約出貨之情事，因致原告下游經銷
              商抱怨連連，並損害原告商譽等語。惟查，證人吳斯凱於本院審理中
              ，經本院提示原告所提出之五縱訂購單後證述：「我（即證人吳斯凱
              ）在公司（指被告）擔任行銷企劃的工作．．．訂貨單（即訂購單）
              上所記載的送貨地點如果不在經銷商的經銷範圍，我們就不會出貨，
              必須是要在他的經銷範圍我們才會出貨。彭先生（即原告）的經銷區
              域依照當初的協議，中彰投地區他可以經銷十七家商號，另外附件二
              以外的縣市他也可以經銷。當天（指九十二年十一月十七日）這五張
              傳真是同時傳過來的，因為我發現原告以合法經營的區域商號名稱來
              訂貨，但送貨的地點和商號不符合，而且有部分的商號我以電話確認
              ，卻表示他們沒有訂貨，於是這五張訂貨單我在隔天就以傳真的方式
              退給他，並表示希望他不要以這種方式訂貨．．．公司有時候因為進
              口貨品船期延誤的問題，因此出現庫存少於全體經銷商要求的數量，
              遇到這種情形我會告訴經銷商，公司會減少出貨數量，但我不會讓特
              定的經銷商完全無貨．．．」。原告對其所下單之部分送貨地點，為
              系爭合作同意書所約定之經銷區域範圍以外一節，並未爭執。另原告
              所聲請訊問同為被告經銷商之證人吳政樺（即吳啟明）及邱麗美亦均
              證實：在三個月的合作期間，被告雖曾經有缺貨之情形，但是仍然有
              出貨給經銷商，缺貨的狀況是減少數量，而不會完全斷貨。是原告主
              張被告有在系爭為期三個月之合作同意書所約定之經銷期間內任意停
              止供貨一語，尚非可採。
          ３、原告另主張兩造曾約定於系爭「合作同意書」所約定之三個月合作期
              間屆滿後將無條件續約一年云云，並聲請訊問證人吳政樺（即吳啟明
              ）及邱麗美。惟證人吳政樺（即吳啟明）及邱麗美亦均證稱：在九十
              二年八月間，被告公司表示要進行新的合作方式，有提供新的合作協
              議書給經銷商了解，並約定以三個月的期間為試做期間，期滿如果雙
              方滿意，就可以繼續合作下去，不過當時被告公司方面也有保留表示
              ，如果經銷商在新的合作方式下表現不好時，被告公司方面亦可不同
              意與經銷商續約，三個月之合作期間屆滿，並不是任何一方可以無條
              件要求對方續約，而是必須雙方均同意續約等語。是原告所主張被告
              曾對經銷商應允於系爭「合作同意書」所約定之三個月合作期間屆滿
              後被告同意無條件續約一年云云，亦非可採。
    （四）基上所述，原告所主張被告任意停止供貨及應允於系爭「合作同意書」所
          約定之三個月合作期間屆滿後無條件續約一年等情，均非可採。是其主張
          被告違反合作契約條款及誠信原則，而訴請被告賠償違約損失二百二十五
          萬二千四百八十三元，於法自非有理，其訴應予駁回。
三、反訴部分：
    （一）反訴原告反訴主張反訴被告自九十二年九月廿六日起至同年十月廿五日止
          依約應於九十二年十一月十日給付反訴原告之九十二年十月份貨款為一十
          四萬五千五百六十五元；另自九十二年十月廿六日起至同年十一月十日止
          依約應給付反訴原告之九十二年十一月份貨款為一十萬一千五百四十五元
          ，合計為二十四萬七千一百一十元，爰反訴請求給付等語。反訴被告並不
          否認有九十二年十、十一月份合計二十四萬七千一百一十元之貨款尚未給
          付之事實，惟以反訴原告有本訴部分所示違約情事，而為抵銷之抗辯等語
          置辯。
    （二）查反訴原告上開主張，業據其提出應收帳款明細表為證，且為反訴被告所
          不爭執，信為真正。反訴被告雖據其於本訴部分所主張之債權而為抵銷之
          抗辯，惟查，反訴被告於本訴部分所為主張，業經駁回，已如前述，則反
          訴被告對反訴原告並無本訴部分所主張之金錢債權可供抵銷，是反訴被告
          所為抵銷抗辯，並非有理。從而，反訴原告本於兩造間之合作契約，訴請
          反訴被告給付九十二年十、十一月份合計二十四萬七千一百一十元之貨款
          ，及自反訴狀繕本送達翌日（即九十三年三月三十日）起至清償日止，按
          週年利率百分之五計算之利息，於法有據，應予准許。
    （三）本件反訴原告勝訴部分所命反訴被告應給付之金額為未逾五十萬元之判決
          ，爰依職權宣告假執行，並酌定相當擔保金額准反訴被告供擔保後得免為
          假執行。
四、本件事證已臻明確，兩造其餘攻擊、防禦方法，核與判決基礎無影響，爰不逐一
    論述，附此敘明。
五、據上論結，本件原告之訴為無理由，反訴原告之反訴為有理由，依民事訴訟法第
    七十八條、第三百八十九條第一項第五款、第三百九十二條，判決如主文。
中　　　華　　　民　　　國　　九十三　　年　　　五　　　月　　二十七　　日
                                臺灣臺中地方法院民事第三庭
~B法　　　官　林宗成
右為正本係照原本作成
如不服本判決，應於判決送達後二十日內，向本院提出上訴狀。
中　　　華　　　民　　　國　　九十三　　年　　　五　　　月　　二十七　　日
~B法院書記官
